臺灣桃園地方法院交通事件裁定　　　　　　　　　　九十一年度交聲更字第一八號
　　聲　請　人
　　即異議　人　甲○○
右列受處分人因違反道路交通管理處罰條例案件，對於交通部公路局新竹區監理所中
壢監理站於民國九十一年七月一日壢監裁字第駕裁五三－Ｚ00000000號違反
道路交通管理事件裁決書聲明異議，經本院於九十一年九月十七日以九十一年度交聲
字第三三二號裁定原處分撤銷，自為處分，經聲請人抗告，臺灣高等法院於九十一年
十月廿五日以九十一年度交抗字第八四六號撤銷原裁定，發回本院更行審理，本院裁
定如左：
    主  文
原處分關於舉發「不服從依法執行交通稽查任務人員之指揮」部分撤銷，不罰。
其他異議駁回。
    理  由
一、按汽車行駛高速公路，應依速限標誌指示；又汽車行駛高速公路或設站管制之道
    路，而不遵管制之規定者，處汽車駕駛人新台幣（下同）三千元以上六千元以下
    罰鍰，並記違規點數一點；又汽車駕駛人，駕駛汽車不服從交通勤務警察或依法
    令執行交通指揮、稽查任務人員之指揮或稽查者，處罰鍰新台幣九百元以上一千
    八百元以下罰鍰，並記違規點數一點。高速公路交通管制規則第五條第一項前段
    ，道路交通管理處罰條例第三十三條第一項、第六十條第二項第一款、第六十三
    條第一項第一款分別定有明文。
二、本件異議人即受處分人甲○○於民國九十一年三月二十三日一時三十五分許，駕
    駛車號Ｑ四－七二０六號自用小客車行經國道三號公路南向一０五公里處時，為
    內政部警政署國道公路警察局第六警察隊執勤警員舉發「一不服稽查，經現場攔
    停後請駕駛人出示駕、行照，當場拒絕出示證件。二限速一百公里，行速一百十
    二公里，超速十二公里（雷測）」，違反道路交通管理處罰條例第三十三條第一
    項、第六十條第二項第一款（誤引第三十三條）規定，掣單（公警局交字第Ｚ0
    0000000號）舉發違反道路交通管理事件，並當場交予異議人簽收（異議
    人拒簽），嗣異議人依限到案提出申訴，原處分機關交通部公路局新竹區監理所
    中壢監理站（下稱中壢監理站）函請舉發單位調查結果，仍認異議人確有前揭違
    規行為，於九十一年七月一日以壢監裁字第駕裁五三－Ｚ00000000號違
    反道路交通管理事件裁決書，認異議人前開二被舉發事項分係違反道路交通管理
    處罰條例第三十三條第一項規定，因之合計裁處罰鍰六千元，並記違規點數二點
    。
三、聲明異議意旨略以：異議人於舉發時點確有駕車行經該處，惟當時異議人已欲下
    高速交流道，車速不可能過快，且當時異議人前方有一部車超越，是否係該車超
    速亦未可知，又異議人為警攔停時有停車接受稽查，並無逃逸之行為，係執勤警
    員稱異議人如對舉發不服得聲明異議，異議人始未在舉發單上簽名，並無不服稽
    查之行為等云云。經查，異議人於九十一年三月二十三日一時三十五分許，駕駛
    車號Ｑ四－七二０六號自用小客車，行經國道三號高速公路南向一０五公里處時
    ，經執勤警員以雷達測速器測得時速為一百十二公里（速限一百公里），而有違
    規超速行為，業據證人即警員陳隆應於九十一年八月十五日本院更審前第一次審
    理時到庭證述在卷，並有舉發單一份在卷可稽，又當時異議人之前方並無其他車
    輛，且舉發地點距離最近之交流道出口尚有約三公里之遠，又舉發時曾將測速器
    所測得之數據交異議人閱覽等情，亦經證人陳隆應結證在卷，而本件警員用以實
    施測速之雷達測速器，其性能已經經濟部商品檢驗局檢驗合格，有效期限至九十
    一年十月止，亦經本院前開同一期日之庭訊中當庭勘驗屬實，其正確性無容置疑
    ，乃異議人空言否認超速，辯稱可能是前方之車輛超速云云，並無可採，警員陳
    隆應之前開第二項舉發事項，核屬於法無違。再查，異議人為警攔停後，僅提出
    駕駛執照，而未提出行車執照以供稽查，且因不服前開超速之取締而拒絕於舉發
    單上簽名等情，雖據證人陳隆應於前開同一期日之庭訊中證述在卷，並有載明「
    拒簽收」之前開舉發單附卷可佐，然陳隆應警員亦明白表示其測速發現異議人之
    車輛超速後，當場攔停異議人舉發，異議人亦有配合停車，且有拿出駕駛執照，
    則雖異議人仍堅持己無違規而不肯在前開舉發單上簽名，然舉發之陳隆應警員究
    已可依異議人所拿出之駕駛執照審認異議人之身分，並據而開單舉發，由此可見
    ，異議人配合攔停於先，又出示駕駛執照於後，其並無何等不服從指揮或稽查之
    行為，不因異議人是否不肯在前開舉發單上簽名而有何不同（該舉發單本亦不因
    被舉發人拒簽收而影響舉發之效力）；至行車執照固亦應隨車攜帶，違者，依道
    路交通管理處理處罰條例第十四條第二款亦有處罰之規定，陳隆應警員於前開同
    一期日之庭訊中證稱其有請異議人出示行車執照，異議人說沒有帶等語，則其自
    得依前開規定再行舉發異議人未隨車攜帶行車執照，然此究與道路交通管理處理
    處罰條例第六十條第二項第一款所謂不服從指揮或稽查之情形迥異。異議人辯稱
    其無不服從稽查之行為，即屬可採，原處分機關遽而裁罰，即嫌無據。
四、綜上，原處分機關因異議人駕駛汽車行駛於國道三號公路違規超速行駛，而依道
    路交通管理處理處罰條例第三十三條第一項裁罰三千元，並依同條例第六十三條
    第一項第一款記違規點數一點，此部分於法無違，異議人之異議應予駁回。然原
    處分機關就異議人所無之「不服從依法執行交通稽查任務人員之『指揮』（本案
    應屬稽查）」之事實，遽依同條例第三十三條第一項（即異議人有此事實，亦應
    屬同條例第六十條第二項第一款之違規，如前所述），裁罰三千元，並依同條例
    第六十三條第一項第一款記違規點數一點，此部分與法未合，無可維持，應由本
    院撤銷該部分之處分，另為不罰之諭知。
五、據上論斷，應依道路交通管理處罰條例第八十七條第二項，道路交通案件處理辦
    法第十九條、第二十條前段，裁定如主文。
中        華        民        國    九十一    年    十二    月    七    日
                                  臺灣桃園地方法院交通法庭
                                      法  官  曾  雨  明
右正本證明與原本無異。
如不服本裁定，應於裁定送達後五日內向本院提出抗告狀。
                                      書記官  戴  育  萍
中        華        民        國    九十一    年    十二    月  九    日
